【裁判字號】    91,上更(二),316
【裁判日期】    920715
【裁判案由】    違反槍砲彈藥刀械管制條例
【裁判全文】
臺灣高等法院臺中分院刑事判決          民國九十一年度上更(二)字第三一六號
    上  訴  人
    即公 訴 人  臺灣臺中地方法院檢察署檢察官
    上  訴  人
    即  被  告  庚○○
    指定辯護人  本院公設辯護人  戊○○
右上訴人因被告違反槍砲彈藥刀械管制條例案件，不服臺灣臺中地方法院中華民國八
十八年六月四日第一審判決(民國八十七年度訴字第二五七三號，起訴案號：臺灣臺
中地方法院檢察署八十七年度偵字第二一七三四號），提起上訴，經判決後，由最高
法院發回更審，本院判決如左：
      主  文
原判決撤銷。
庚○○無罪。
      理  由
一、公訴意旨略以：被告庚○○於民國八十四年間未經許可而無故持有制式九二手槍
    ，具殺傷力仿半自動手槍改造玩具手槍各一把及供上述手槍用制式子彈十三顆、
    具殺傷力改造子彈二顆。並將之藏放在台中縣大雅鄉○○村○○路七六巷二十九
    號地下室停車場內。至八十七年十月六日二十一時十分，庚○○在台中縣大雅鄉
    ○○村○○路大華國中前因毒品案（另案偵辦）為警查獲，供出上揭槍枝、子彈
    而在台中縣大雅鄉○○村○○路七六巷二十九號地下室停車場內查獲上揭槍枝、
    子彈並扣案，因認被告涉犯槍砲彈藥刀械管制條例第七條第四項、第十一條第四
    項、第十二條第四項之罪嫌等語。
二、公訴人認被告涉犯上開罪嫌，係以扣案槍、彈，內政部刑事警察局鑑驗通知書，
    及扣案槍、彈係被告供出藏放地點因而查獲，為其論罪依據。訊據被告庚○○則
    矢口否認有持有或寄藏上開槍、彈犯行，辯稱伊被查獲施用毒品時，警察問被告
    是否還知道其他不法之事情，被告想起聽說劉少華有槍彈的事，而且警察也說不
    會隨便誣賴槍是被告的，被告才會告訴警察有關聽說劉少華槍枝的事，藏放槍枝
    之大樓房間是「丁○○」的朋友供丁○○住的，並非被告住所，至於劉少華為何
    將槍彈藏放在該處，被告並不知道等語。
三、經查，扣案槍彈係由被告供出藏放地點因而為警查獲一節，固為被告所不否認，
    並經證人即查獲警員丙○○結證在卷，復有槍、彈扣案可稽，再該槍、彈經送內
    政部警政署刑事警察局鑑定結果，認制式九二手槍一支係具瑞塔廠口徑9mm制式
    半自動手槍，槍管內具六條右旋來復線，其機械性能良好。改造四五手槍一支，
    係以仿COIT廠半自動手槍製造之玩具槍換裝車通之槍管改造而成，滑套為金屬，
    機械性能良好，可發射子彈，均認具有殺傷力，制式子彈十三顆改造子彈二顆經
    分別試射三顆及一顆後，均認具有殺傷力等情，亦有該局八十七年十月二十日刑
    鑑字第七九三六○號鑑驗通知書一份在卷可憑。惟查：(1)、被告於八十七年十月
    六日二十三時首次警訊中供稱：「（問：為何製作偵訊筆錄﹖）因警方臨檢我的
    車輛時查獲我藏放在車上的毒品海洛因，所以遭警方人員逮捕製作偵訊筆錄。」
    、「（問：警方人員於何時﹖在可地﹖查獲何物﹖駕何種車輛﹖）警方人員於八
    十七年十月六日二十一時十分在大雅鄉○○路大華國中正門前盤查臨檢我所駕Ｐ
    Ｚ－三八七八號自小客車時當場在車內手提袋中查獲毒品海洛因二包．．．。」
    、「（問：警方查獲時你車有幾人﹖有無其他不法物品﹖）只有我一人，無其他
    不法的東西。」等語，嗣再經警訊問以「是否另有其他毒品或不法物品藏放在外
    ﹖」時，才答稱：「我知道我有一個朋友曾將二支槍及子彈藏放在一幢大樓地下
    室停車場內側的變電箱上方，但不知是否還在。」、「（問：大樓地點﹖何時藏
    放﹖何人所有﹖何種槍支﹖）大樓在大雅鄉○○路七十六巷二十九號，槍彈是我
    朋友劉性華（按即係劉少華，下同）於二、三年前藏放的，約八十四年左右，正
    確日期不清楚，我不知道槍支種類為何。我可以劃圖（按指藏槍地點）給警方看
    。」、「（問：以上所說是否實在﹖有無其他意見﹖）實在。我主動提供藏槍彈
    地點是否可減輕刑罪。」等語，嗣於帶同警員查出扣案槍彈後，於翌日（同年月
    七日）凌晨三時許第二次警訊中供稱：「（槍彈何人所有﹖何人何時藏放﹖你是
    否取出把玩﹖或試射﹖）該二支手槍及子彈是我朋友劉性華於八十四年間藏放的
    ，我不曾拿出來試射或把玩。」、「（問：為何知道槍彈藏放處所﹖）因為我曾
    經聽過劉性華談過這件事。」、「我不知道劉性華之年籍資料，只知道他是北部
    人，也不知道他住何處，因為最近一、二年都未聯絡，聽說自殺死掉了。」、「
    （為何向警方供出藏槍處所﹖）因怕惹麻煩或拿出槍彈作案。再者讓警方人員相
    信海洛因真的不是我所有，以減輕刑責。」等語，綜上所述，被告係在其車上被
    臨檢查獲海洛因後帶回警察局製作筆錄，經警員訊問時，始供出知情上開槍彈藏
    放處，惟其並未供承上開槍彈係其持有或受託寄藏，且被告供出上開槍彈之目的
    係為求減輕刑責及證明被查獲之海洛因並非其所有，甚為明顯，按持有或寄藏槍
    彈之刑責甚重，為一般人所知，被告如非一方面希望配合員警查緝槍彈能獲得減
    輕其刑，一方面又懼怕提供藏放地點後遭誤會是其所有，豈會在警訊中一再表示
    供出上開藏放槍彈地點之目的。另被告於八十七年十月七日檢察官首次偵訊中，
    供稱：「（問：另是否有被查獲手槍子彈﹖）昨天被查獲時，警察問我知否其他
    不法情事，我才說我朋友劉性華在學府路在大雅國中對面的地下室停車場藏槍與
    子彈，那是兩、三年前聽劉性華講的，在那棟大樓，只知約三十歲，住新店，聽
    說他自殺死掉了，昨天我帶警察去查之前我沒有去取過槍。」等語，核與其在警
    訊供稱內容相符，被告自始至終均未承認上開槍彈係其持有或受劉少華之託藏放
    。(2)、再查，上開查獲槍彈地點並非被告住所一節，業經證人即承辦本案之員警
    丙○○結證稱：「當天在大華國中埋伏，跟他之車輛，當天查獲時在車上及住
    處均查不到槍枝。當天被告也有帶我們到大雅鄉○○路七十六巷二十九號十樓他
    朋友住處，他也經常進出，當天有人幫我們開門，．．．．」等語及證人辛○○
    於本院前審調查時證稱：「查獲當天我剛好去找丁○○，門一開，員警己在裡面
    ，員警叫被告交槍，員警到地下室去查槍，後來又帶被告一起下去找」「（八十
    七年十月六日查獲前）去找丁○○時，曾聽說劉少華有二支槍」「當時有劉少華
    、丁○○、葉天送和被告在場」等語甚明（見原審卷第二十八頁，本院上訴字卷
    第四十八頁反面、四十九頁）。另參以證人丙○○所證稱：「據線報被告常在這
    棟大樓出沒，我們派員跟監，當天被告是自這棟大樓開車至大華國中，查獲時被
    告身上沒槍，我們懷疑可能藏在大樓裡」「  (查獲時槍枝)以紙袋或塑膠包著，
    是放在變電錶上緣」「清槍時發現灰塵很多，沒有上油，如常來拿取應不致此，
    至有無二、三年無法判斷」「  (劉少華)有調過口卡，已經死亡」「查槍當天不
    是很快找到，感覺上被告不是故意帶我們繞來繞去」等語。如上開槍彈係被告受
    寄藏放，被告當藏放在其得自由進出方便拿取之處，豈有藏放在非其住處並非隨
    時可以自由進出之上開大樓地下室，是被告辯稱該槍彈並非其受劉少華寄放藏置
    等語，應堪採信。證人葉天送在本院調查時雖證稱其不知在上開變電箱藏槍之事
    實，並供稱：「  (八十七年十月六日警察搜索當天)我們被抓到即隔離，我和辛○○一起。我是到分駐所才知道藏槍的事」等語，惟按持有槍枝刑責重大，如非
    得已，常人當加以否認知悉槍彈之事，是辛○○因而為與證人丁○○不同之證詞
    亦不違常情，難因之即為不利被告之證據。又被告所指劉性華即劉少華其人，且
    劉少華確曾擁有槍枝，復住居大雅鄉大華國中附近，業經曾與該劉少華妹妹有交
    往乙○○（原名甲○○）證實（本院上更(二)字卷九十八頁），則被告所言該等槍
    彈為劉少華所藏放，應非無可能。另丁○○其人，經本院函查大雅鄉戶政事務所
    結果，固設籍該鄉○○村○鄰○○○路七十一號，有該所復函可稽，惟經本院多
    次傳喚，均以該址查無其人，無法送達，行方不明，本院無從傳拘，併此明。
四、被告既始終未曾供認該等槍彈為其所持有或受劉少華之託藏放，此外，復無任何
    積極事證，足以證明或認定被告有受託或自行藏放該等槍彈於上述地點事實，要
    難僅因其曾於被查獲持有毒品，且在警察人員詢及是否知情其他違法情事下，供
    出聽聞某處藏有槍彈，結果又確在該處由警察人員起出槍、彈，即謂該等槍、彈
    必係被告自行或受託藏放，否則即屬認定犯罪事實，不依憑證據，而有臆測之嫌
    ，為法所不許。原審未察，遽予論罪科刑，尚有未合，被告上訴意旨，就此指摘
    原判決不當，為有理由，應由本院將原審判決撤銷，改判被告無罪。
五、公訴人在本院前審移送併辦意旨略以（此部分於最高法院發回更審後，公訴人未
    再移送併辦，併予明）：(1)被告於八十八年二月三日左右，攜帶有殺傷力之改
    造手槍一支，夥同楊天賜至台中縣大里市○○○路一二○號三樓友人陳奉義 (另
    案審理中）住處，委託陳奉義保管，陳某遂將之藏放在上址地下室通風口隱密處
    所，八十八年二月十日，被告電知陳奉義將槍枝攜帶至台中市○○○○街一四四
    號，陳奉義於攜槍抵達上址電梯口時為警查獲。(2)被告於八十八年三月底，將改
    造手槍二支、改造子彈六發藏放於彰化縣和美鎮○○路二四○巷一號菜園內等情
    ，因認被告另涉有寄藏、持有槍枝犯行。經查本件起訴之首揭犯罪事實，既經諭
    知無罪，則併辦部分，自與之無連續犯之裁判上一罪關係，無從併審，此部分應
    由原偵查機關，另行依法處理。
六、據上論斷，應依刑事訴訟法第三百六十九條第一項前段、第三百六十四條、第三
    百零一條第一項，判決如主文。
本案經檢察官己○○到庭執行職務。
中      華      民      國    九十二     年      七       月    十五    日
                                   臺灣高等法院臺中分院刑事第二庭
                                         審判長法  官  羅  禮  政
                                               法  官  蔡  聰  明
                                               法  官  陳  欣  安
右正本證明與原本無異。
檢察官得上訴。
如不服本判決應於收受送達後十日內向本院提出上訴書狀，其未敘述上訴之理由者並
得於提起上訴後十日內向本院補提理由書（均須按他造當事人之人數附繕本）。
                                               書記官    錫  彬
中      華      民      國    九十二     年      七       月    十六    日
                                                                        Ｆ


司法院資訊處製作；財團法人民間司法改革基金會備份。
